臺灣臺中地方法院民事判決
                                    110年度簡上字第414號
上  訴  人  賴注醒


被上訴人    施茗鑾
訴訟代理人  楊光正
上列當事人間請求確認本票債權不存在事件，上訴人對於中華民
國110年9月30日本院臺中簡易庭109年度中簡字第3614號第一審
簡易判決提起上訴，本院於民國111年1月14日言詞辯論終結，判
決如下：
    主  文
上訴駁回。
第二審訴訟費用由上訴人負擔。
    事實及理由
一、上訴人起訴主張：
　㈠被上訴人透過上訴人取得相當於新臺幣（下同）30萬元之虛
    擬貨幣NINEPAY點數，可以點數向其他會員換現或購物，被
    上訴人亦曾以點數販賣茶葉予其他會員，或經由上訴人介紹
    以點數與其他會員換現，合計約已換得40萬元。詎被上訴人
    之配偶楊光正於民國108年10月21日上午10時許，夥同訴外
    人賴孟佑前來上訴人所經營位於臺中市○○區○○路0段000號5
    樓之2之歡喜財神有限公司，由楊光正持尖銳物品抵住上訴
    人頸部，並拍打上訴人左肩一下，賴孟佑則雙手環抱，站在
    上訴人面前，威嚇上訴人，以此方式脅迫上訴人簽發如附表
    所示之本票（下稱系爭本票）及書立承諾書（下稱系爭承諾
    書）。嗣被上訴人持系爭本票聲請裁定准予強制執行，取得
    鈞院109年度司票字第5946號本票裁定（下稱系爭本票裁定
    ），繼而持系爭本票裁定聲請對上訴人強制執行。上訴人於
    簽發系爭本票及系爭承諾書當日已向被上訴人撤銷受脅迫而
    為之意思表示，則上訴人簽發系爭本票、書立系爭承諾書之
    行為均為無效，系爭本票之債權自不存在。
　㈡被上訴人投資虛擬貨幣，應自行評估風險，上訴人並無保證
    責任，本件之關鑑爭議應是調查被上訴人在商展前究竟自行
    兌換了多少錢？加上上訴人協助被上訴人兌換的21萬6,400
    元，總額是多少？如被上訴人事實上已獲利22萬元以上或超
    過本金30萬元以上或40萬元，此項強迫上訴人簽立之8萬5,0
    00元債權即不存在，更可證明上訴人是被強迫簽立系爭本票
    之事實，兩造間實無任何債權債務關係存在；且系爭本票、
    承諾書均係上訴人受脅迫而簽發、書立，被上訴人係惡意取
    得系爭本票，依票據法第13條、第14條第1項之規定，被上
    訴人不得享有票據權利。系爭本票之債權既不存在，則被上
    訴人亦不得持系爭本票裁定為執行名義對上訴人之財產聲請
    強制執行。
二、被上訴人辯稱：
　㈠否認脅迫上訴人簽發系爭本票及書立系爭承諾書，亦否認上
    訴人有向被上訴人為撤銷簽發系爭本票及書立系爭承諾書之
    意思表示。上訴人於108年2月間遊說被上訴人投資NINEPAY
    點數，保證100天回本，被上訴人因而投入30萬元，詎料被
    上訴人雖取得紅利3萬4千餘點，卻因上訴人提供之平臺擅自
    關閉，導致點數無法換現，本金30萬元無法全部收回。因上
    訴人為中區負責人，被上訴人配偶楊光正遂於108年10月21
    日下午2時許，偕同友人賴孟佑前往上訴人辦公室，要求上
    訴人賠償被上訴人未能取回之差額8萬5,000元，上訴人因而
    書立系爭承諾書，約定於108年11月15日給付被上訴人投資
    款餘額8萬5,000元，楊光正並於徵得上訴人同意後，前往附
    近書局購買空白商業本票及印泥，交由上訴人簽發系爭本票
    予被上訴人收執，作為清償系爭承諾書所示債務之擔保。
　㈡被上訴人前曾執系爭本票裁定聲請強制執行，經鈞院以109年
    度司執字第153714號受理，然查封之財產並無價值，執行程
    序已經終結。上訴人既然出具系爭承諾書同意給付被上訴人
    8萬5,000元，並因而簽發系爭本票，被上訴人就系爭本票之
    票據債權確係存在，且兩造為系爭本票之直接前後手，被上
    訴人係自有處分權之發票人即上訴人取得系爭本票，並非惡
    意受讓票據。
三、原審經審酌兩造所提出之攻擊防禦方法後，為上訴人敗訴之
    判決。上訴人不服，提起上訴，並聲明：㈠原判決廢棄。㈡ 
    確認被上訴人對上訴人如系爭本票裁定所示之本票債權不存
    在。㈢被上訴人不得執系爭本票裁定對上訴人強制執行。被
    上訴人則聲明：上訴駁回。　
四、兩造不爭執及爭執之事項（本審卷第70-71頁）：
　㈠兩造不爭執之事項：
  ⒈上訴人於108年10月21日在上訴人所經營，位於臺中市○○區○○
    路0段000號5樓之2之歡喜財神有限公司，簽發系爭本票，並
    同時書立系爭承諾書予被上訴人。嗣被上訴人持系爭本票聲
    請本院以109年度司票字第5946號、109年度抗字第274號裁
    定准予強制執行。
　⒉系爭承諾書之內容記載：「關於施茗鑾投資ninepay30萬，現
    已取回台幣貳拾（萬）壹伍仟元整，賴注醒承諾於108年11
    月15日兌現還清，施茗鑾應于ninepay九幣可交換時，交換
    全部給賴注醒。承諾人賴注醒 108、10、21」。
　⒊兩造間因上訴人介紹被上訴投資NINEPAY點數，引發債務糾紛
    ，被上訴人及楊光正前以投資購買之點數貶值，認上訴人涉
    有詐欺取財罪嫌提出刑事告訴，經臺灣臺中地方檢察署檢察
    官以109年度偵字第21713號對上訴人為不起訴處分確定（見
    原審卷第17-19頁）。
  ㈡兩造爭執之事項：  
　⒈系爭本票及承諾書，是否為上訴人受被上訴人之配偶楊光正
    及訴外人賴孟佑之脅迫而簽發及書立？上訴人是否已向被上
    訴人撤銷發系爭本票及書立承諾書之意思表示？
  ⒉上訴人主張依票據法第13條、第14條第1項規定，兩造間無債
    權債務關係，且被訴人為惡意取得系爭本票，不得享有票據
    權利，是否有理由？
五、法院之判斷：
　㈠按判決書內應記載之理由，如第二審關於攻擊或防禦方法之
    意見及法律上之意見與第一審判決相同者，得引用之；如有
    不同者，應另行記載。關於當事人提出新攻擊或防禦方法之
    意見，應併記載之。民事訴訟法第454條第2項定有明文。上
    開規定於簡易訴訟程序之上訴，依同法第436條之1第3項規
    定亦準用之。本件兩造前揭爭執之事項，經原審判斷後，上
    訴人提起上訴重複爭執，本院綜合兩造全辯論意旨及卷證，
    認本件結論與原審判斷結論相同，故引用原審判決所記載之
    理由，另補充本院得心證之理由。　
　㈡上訴人未證明受脅迫而簽發系爭本票及書立系爭承諾書及已
    合法撤銷簽發系爭本票及書立系爭承諾書之意思表示：
　⒈按因被詐欺或被脅迫而為意思表示者，表意人得撤銷其意思
    表示；又前條之撤銷，應於發見詐欺或脅迫終止後，1年內
    為之，民法第92條第1項前段、第93條前段分別定有明文。
    所謂因被脅迫而為意思表示，係指因相對人或第三人以不法
    危害之言語或舉動加諸表意人，使其心生恐怖，致為意思表
    示而言。當事人主張其意思表示係因被脅迫而為之者，應就
    其被脅迫之事實，負舉證之責任（最高法院95年度台上字第
    2948號、44年度台上字第75號裁判要旨參照）。
　⒉上訴人主張受脅迫而簽發系爭本票、書立系爭承諾書等情，
    既為被上訴人所否認，依前揭說明，自應由上訴人就其主張
    受脅迫之事實，負舉證之責任。上訴人就此待證事實於原審
    之舉證皆未能證明上訴人係受脅迫而簽發系爭本票及書立系
    爭承諾書，已據原審詳為調查論斷，並說明認定之理由如原
    審判決第3-5頁所載，原審之認定經核並無違誤，上訴人既
    未能舉證證明被脅迫之事實，其主張受脅迫而簽發系爭本票
    及書立系爭承諾書，自難憑採。上訴人上訴後雖請求調查證
    據聲請傳喚證人周宏祥證明其受脅迫之事實，惟上訴人自承
    周宏祥於上訴人簽發系爭本票及書立系爭承諾書時並未在場
    （見本審卷第71頁），則周宏祥並未親自見聞上訴人簽發系
    爭本票及書立系爭承諾書之過程，縱予調查傳喚亦無法證明
    上開待證事實之真偽，故本院認為並無調查傳喚之必要，併
    此敘明。 
　⒊又上訴人主張已於108年10月21日當日即向被上訴人為撤銷受
    脅迫之意思表示乙節，亦為被上訴人所否認，上訴人就此復
    未能舉證以實其說，自無從為上訴人有利之認定。準此，縱
    認上訴人係受脅迫而簽發系爭本票及書立系爭承諾書，然上
    訴人既未證明已於1年之除斥期間內為撤銷權之行使，則其
    簽發系爭本票、書立系爭承諾書之意思表示，已不得再為撤
    銷，至為明確。
　⒋綜上，上訴人未能舉證證明係受脅迫而簽發系爭本票、書立
    系爭承諾書及已於除斥期間內依法撤銷上開意思表示，則其
    主張系爭本票及系爭承諾書均為無效云云，自無可採，上訴
    人簽發之系爭本票及書立之系爭諾書皆屬有效，可堪認定。
　㈢上訴人所為原因關係不存在之抗辯無理由：
　⒈按票據乃文義證券及無因證券，票據上之權利義務，悉依票
    上所載文義定之，與其基礎之原因關係各自獨立，票據上權
    利之行使，不以其原因關係存在為前提，執票人行使票據上
    權利時，就其基礎之原因關係確係有效存在，不負舉證責任
    。若票據債務人以自己與執票人間所存抗辯之事由，對抗執
    票人，依票據法第13條規定觀之，應由票據債務人就該抗辯
    事由負舉證之責任。兩造間就上訴人簽發系爭本票之原因關
    係是否因受脅迫而簽發乙事，既有爭執，依前揭說明，自應
    由票據債務人即上訴人就其主張受脅迫而簽發系爭本票之原
    因事實，負先為舉證之責任，而上訴人就其主張受脅迫而簽
    發系爭本票之事實，並未能舉證以實其說，已認定如前述，
    上訴人據此主張兩造間就簽系爭本票之原因關係不存在，自
    無可採。
　⒉參以兩造間確實因上訴人介紹被上訴人投資NINEPAY點數，引
    發債務糾紛，被上訴人及楊光正以上訴人涉有詐欺取財罪嫌
    提出刑事告訴，經檢察官為不起訴處分確定（不爭執事項⒊
    ），而上訴人於108年10月21日書立系爭承諾書記載：「關
    於施茗鑾投資ninepay30萬，現已取回台幣貳拾（萬）壹伍
    仟元整，賴注醒承諾於108年11月15日兌現還清，施茗鑾應
    于ninepay九幣可交換時，交換全部給賴注醒。承諾人賴注
    醒 108、10、21」（不爭執事項⒉）之文義，已明確表示兩
    造間就被上訴人投資NINEPAY未取回金額所生之爭執，上訴
    人同意於108年11月15日給付被上訴人8萬5,000元，被上訴
    人則應於NINEPAY九幣可交換時，將取得之NINEPAY九幣全部
    交換予上訴人。而上訴人無法舉證證明系爭承諾書係受脅迫
    而書立及已撤銷所為系爭承諾書之意思表示，己如前述，兩
    造間據此合意所成立系爭承諾書之債權債務關係為有效，被
    上訴人所辯上訴人簽發系爭本票用以擔保清償系爭承諾書所
    示之債務，誠屬可信。
　⒊又稱和解者，謂當事人約定，互相讓步，以終止爭執或防止
    爭執發生之契約；和解有使當事人所拋棄之權利消滅及使當
    事人取得和解契約所訂明權利之效力。民法第736條、第737
    條定有明文。因此，和解契約成立後，應依該和解契約之法
    律關係以定當事人間之債權及債務關係。至於和解成立以前
    之法律關係如何，概置不問（最高法院72年度台上字第940
    號裁判意旨參照）。兩造間因被上訴人投資NINEPAY點數之
    債務糾紛，既已合意成立系爭承諾書所示之債權債務關係，
    其性質即屬兩造就上開爭執成立之和解契約，於和解成立後
    ，兩造均應受拘束，任何一方所受之不利益均屬其讓步之結
    果，自不得事後翻異。上訴人雖主張並無積欠被上訴人NINE
    PAY投資款，並請求傳喚證人阮玉容調查兩造間之帳務事項
    云云，核係以兩造合意成立系爭承諾書之和解契約前之帳務
    事項為爭執，惟上訴人既書立系爭承諾書同意給付被上訴人
    8萬5,000元，被上訴人據此即取得向上訴人請求給付8萬5,0
    00元之權利，至和解成立前之法律關係如何，就被上訴人得
    依系爭承諾書請求上訴人履行之權利並無影響，是上訴人前
    揭主張及聲請調查之證據，均無礙於被上訴人行使權利，亦
    無再為調查證據之必要。
　㈣上訴人以被上訴人惡意取得系爭本票，不得享有票據權利之
    抗辯無理由：
　⒈票據法第14條所謂以惡意取得票據者，不得享有票據上之權
    利，係指從無權處分人之手，受讓票據，於受讓當時有惡意
    之情形而言，如從有正當處分權人之手，受讓票據，係出於
    惡意時，亦僅生票據法第13條但書所規定，票據債務人得以
    自己與發票人或執票人之前手間所存人的抗辯之事由對抗執
    票人而已，尚不生執票人不得享有票據上權利之問題（最高
    法院67年度台上字第1862號裁判要旨參照）。
　⒉本件兩造為系爭本票之直接前後手，為兩造所不爭執（見原
    審卷第54頁，不爭執事項⒈），則被上訴人係自有正當處分
    權之發票人即上訴人取得系爭本票，自不符合票據法第14條
    條第1項所指以惡意受讓票據之要件。上訴人主張被上訴人
    為惡意取得票據，不得享有系爭本票之票據權利，亦屬無據
    。
  ㈤上訴人主張係受脅迫而簽發系爭本票及兩造就系爭本票之原
    因關係不存在等情，均無可採，且可認系爭本票之原因關係
    確係有效存在，被上訴人得享有系爭本票之票據權利，均經
    認定如前，則上訴人訴請被上訴不得持系爭本票裁定對上訴
    人為強制執行，亦屬無據。
六、綜上所述，上訴人請求確認被上訴人對上訴人就系爭本票裁
    定所示之本票債權不存在，及被上訴人不得執系爭本票裁定
    為執行名義，對上訴人為強制執行，均無理由，應予駁回。
    原審為上訴人敗訴之判決，核無不合，上訴人猶執前詞，指
    摘原判決不當，求予廢棄改判，為無理由，應駁回其上訴。
七、本件判決之基礎已為明確，兩造其餘攻擊、防禦方法及所提
    證據，經審酌後均於判決之結果無影響，爰不予逐一論駁，
    附此敘明。
八、據上論結，本件上訴為無理由，依民事訴訟法第436條之1第
    3項、第449條第1項、第78條，判決如主文。 
中　　華　　民　　國　　111 　年　　1 　　月　　28　　日
            民事第五庭    審判長法  官　陳文爵
                                法  官　李蓓
                                法  官　施懷閔

上正本證明與原本無異。
不得上訴。
中　　華　　民　　國　　111 　年　　1 　　月　　28　　日
                                書記官　楊玉華
附表：
編號  發 票 日 票據號碼  發 票 人 票面金額（新臺幣）  到 期 日 １ 108.11.15 CH379580  賴 注 醒  85,000元 108.11.15